臺灣臺中地方法院行政訴訟判決
111年度交字第104號
原      告  周莉    

被      告  臺中市交通事件裁決處
                      設臺中市○○區○○○路00號
代  表  人  黃士哲    住同上
訴訟代理人  黃曉妍律師
上列當事人間交通裁決事件，原告不服被告民國111年3月17日中
市裁字第68-C00000000、68-C00000000、68-C00000000號裁決書
，提起行政訴訟，本院判決如下：
    主  文
原告之訴駁回。
訴訟費用新臺幣參佰元由原告負擔。
    事實及理由
一、程序事項：按行政訴訟法第237 條之7 規定，交通裁決事件
    之裁判，得不經言詞辯論為之。本件屬交通裁決事件，依兩
    造所述各節及卷內資料其事證已臻明確，本院認無經言詞辯
    論之必要，爰不經言詞辯論而為判決。
二、事實概要：原告所有號牌NV7-911號普通重型機車(下稱系爭
    車輛），於民國110年12月8日3時2分許，(一)行經新北市新
    莊區中正路與大觀街，因「機車未依兩段式左轉」之違規行
    為；(二) 行經新北市新莊區大觀街39巷，因「逆向行駛」
    之違規行為；(三) 行經新北市新莊區大觀街39巷，「因交
    通違規，經警察攔檢而不聽制止，拒絕停車接受稽查而逃逸
    」之違規行為，為新北市政府警察局新莊分局（下稱舉發機
    關）員警認定該車違反道路交通管理處罰條例第48條第1項
    第2款、第45條第1項第3款、第60條第1項，分別逕行對車主
    即原告掣開第C00000000、C00000000、C00000000號舉發違
    反道路交通管理事件通知單。惟原告不服舉發，向被告陳述
    意見，並經新莊分局重新檢視舉發過程，發現C00000000舉
    發通知單誤繕、誤植違規事實及違反法條，遂經合法更正為
    「在劃有方向限制線之路段迴車」、「第49條第1項第2款」
    。被告續於111年3月17日以中市裁字第68-C00000000、68-C
    00000000、68-C00000000號裁決書（下合稱原處分），依道
    路交通管理處罰條例第48條第1項第2款、第49條第2款、第6
    0條第1項、第85條第1項及「違反道路交通管理事件統一裁
    罰基準表」之規定，按期限內到案之基準，裁處原告第1階
    段罰鍰新臺幣600元並記違規點數1點、罰鍰新臺幣900元並
    記違規點數1點、罰鍰新臺幣（下同）10,000元並吊扣駕駛
    執照6個月。
三、原告主張略以：
　㈠本人機車12月8號被人偷騎，收到罰單時才得知機車是被人偷
    騎，事發後本人曾去派出所報案，但警員說車子並未遺失，
    所以無法受理失竊報案。
　㈡我在台灣沒有親人，當時收到裁決書罰單才知道機車被盜用
    ，我專程回去機車原來停放的地方看，結果機車還停在原處
    ，當時我有報案，但警局不受理，理由是機車還在沒有失竊
    ，停車周圍也沒有監視器，但我有停出2021年12月8日03：0
    2：14時機車上有2男子背影根本不是我本人。之後我查了日
    期2021年12月6日至9日，我出去玩，我是否可以請朋友作證
    ，這樣可以證明我不在現場等語，並聲明：原處分撤銷，訴
    訟費用由被告負擔。
四、被告答辯則以：
  ㈠本件應適用之法律依據為道路交通管理處罰條例第48條第1項
    第2款、第49條第2款及第60條第1項、第63條第1項第1款、
    第7條之2、第85條第1項、道路交通標誌標線號誌設置規則
    第65條、行政罰法第7條第1項、道路交通安全規則第106條
    第1項第2款、第149條第1項第1款第8目、第165條第1項、第
    2項等規定。
  ㈡案經轉據舉發機關111年2月16日新北警莊交字第1114015793
    號函復說明略以：「...(二)查本市新莊區中正路(往桃園方
    向)臨大觀街岔路口處設有「機車兩段左轉」的圖示標誌及
    路面機車待轉區(如附件)，已屬非常明顯...本分局勤務員
    警位於大觀街臨大觀街39巷岔路口前執行守望勤務時親眼目
    擊其違規行為，遂趨前手揮指揮棒及吹警笛示意駕駛人停車
    接受稽查，惟駕駛人卻拒絕停車接受稽查，並在大觀街臨大
    觀街39巷岔路口前劃有方向限制線之路段迴轉...(三)又查
    ，本案舉發第C00000000號違反道路交通管理事件違規事實
    為「在劃有方向限制線之路段迴車」，惟勤務填具旨揭違反
    道路交通管理事件通知單時將違規事實及舉發違反法條誤植
    ，究其錯誤內容僅係舉發員警的明顯誤繕，其違規事實仍然
    存在，且屬可更正事項...請貴處協助於系統逕予更正並列
    管裁罰。(四)陳述人...車輛沒有借給他人使用等云云...依
    據交通部(77)交路字第003343號函要旨：「查逕行舉發案件
    係以車輛所有人為違規舉發對象，車輛所有人不舉證告知駕
    駛人誰屬，自可認定其為違規行為人」...駕駛人卻未配合
    接受稽查，逕自加速離去，卻有拒絕接受稽查逃逸之故意..
    .」。
  ㈢次查舉發機關提供之採證光碟。(一)影像名稱：NV7-911(1)
    監視器錄影機係自新北市新莊區中正路往西拍攝中正路與大
    觀街叉路口。影像畫面時間12/08/2021 03：02：14時，號
    牌NV7-911號普通重型機車(下稱系爭機車)自畫面右下方出
    現，行駛於中正路(西向)外側車道往大觀街方向行進。系爭
    機車自中正路(西向)外側車道左轉橫跨兩條線道進入大觀街
    往新海橋方向駛離畫面。(二)影像名稱：NV7-911(2)監視器
    錄影機係自新北市新莊區中正路與大觀街岔路口往南拍攝大
    觀街。影像畫面時間12/08/2021 03：02：20時，系爭機車
    自畫面左下角出現，自中正路(西向)左轉進入大觀街(南向)
    往新海橋方向前進。03：02：21時，值勤員警位於大觀街39
    巷口處手搖指揮棒，示意系爭機車停車接受稽查。03：02：
    23時，系爭機車減速後左轉穿越大觀街雙黃實線(方向限制
    線)，自大觀街(南向)迴轉進入大觀街(北向)往中路正方向
    前進。(三)影像名稱：NV7-911(3)監視器錄影機係自新北市
    新莊區中正路與大觀街岔路口往東拍攝中正路。影像畫面時
    間12/08/2021 03：02：31時，系爭機車自大觀街(北向)右
    轉進入中正路(東向)。復查舉發機關檢附之違規路段照片，
    確認(一)新北市○○區○○路○○○街○路○○○於○○號誌燈旁，以及
    外側車道旁已設置「機慢車兩段左轉標誌」，且亦於路口設
    置機慢車待轉告示牌，並劃設機車待轉區標線，標誌、標線
    清楚未遭汙損或遮蔽。(二)大觀街(南向)車道繪設有雙黃實
    線(方向限制線)。
　㈣上揭資料足以確認系爭機車於新北市新莊區中正路與大觀路
    叉路口未遵循「機慢車兩段左轉標誌」，復又於大觀街鄰近
    大觀街39巷，因交通違規，經員警攔查卻拒絕停車，並於大
    觀街迴轉穿越「方向限制線」以規避稽查，系爭機車違反道
    路交通管理處罰條例第48條第1項、第49條第1項第2款以及
    第60條第1項之違規事實至為灼然。原告陳稱系爭車輛係遭
    受他人暗中使用，並非違規當時之駕駛人，惟原告未能提出
    實際駕駛人之資料，亦不能提出足以證明其非實際駕駛人之
    相關事證，僅廣泛指稱對上述違規事實不知情。道路交通管
    理處罰條例第85條第1項，逾期未檢附相關證據及應歸責人
    相關證明文件，仍依本條例各該違反條款規定處罰，被告據
    此裁處原告於法未有不合等語，並聲明：原告之訴駁回，訴
    訟費用由原告負擔。
五、本院之判斷：
  ㈠按「汽車駕駛人轉彎或變換車道時，有下列情形之一者，處
    新臺幣6百元以上1千8百元以下罰鍰：二、不依標誌、標線
    、號誌指示。」、「汽車駕駛人迴車時，有下列情形之一者
    ，處新臺幣6百元以上1千8百元以下罰鍰：二、在設有禁止
    迴車標誌或劃有分向限制線、禁止超車線或禁止變換車道線
    之路段迴車。」、「汽車駕駛人有下列各款所列條款之一者
    ，除依原條款處罰鍰外，並予記點：一、有……第48條、第49
    條……情形之一者，各記違規點數1點。」道路交通管理處罰
    條例第48條第1項第2款、第49條第2款、第63條第1項第1款
    定有明文。
  ㈡次按「汽車駕駛人轉彎或變換車道時，有下列情形之一者，
    處新臺幣6百元以上1千8百元以下罰鍰：……二、不依標誌、
    標線、號誌指示。」、「汽車駕駛人有下列各款所列條款之
    一者，除依原條款處罰鍰外，並予記點：一、有……第48條……
    情形之一者，各記違規點數1點。」道路交通管理處罰條例
    第48條第1項第2款及第63條第1項第1款定有明文。次按「汽
    車駕駛人，駕駛汽車有違反本條例之行為，經交通勤務警察
    或依法令執行交通稽查任務人員制止時，不聽制止或拒絕停
    車接受稽查而逃逸者，除按各該條規定處罰外，處新臺幣1
    萬元以上3萬元以下罰鍰，並吊扣其駕駛執照6個月；汽車駕
    駛人於5年內違反本項規定2次以上者，處新臺幣3萬元罰鍰
    ，並吊扣其駕駛執照1年。」為道路交通管理處罰條例第60
    條第1項所明定；又依違反道路交通管理事件統一裁罰基準
    表之規定，機車駕駛人，駕駛機車有違反本條例之行為，經
    交通勤務警察或依法令執行交通稽查任務人員制止時，不聽
    制止或拒絕停車接受稽查而逃逸，期限內繳納罰鍰或到案聽
    候裁決者，統一裁罰基準10,000元。
  ㈢原告雖主張本人機車12月8號被人偷騎，收到罰單時才得知機
    車是被人偷騎，事發後本人曾去派出所報案，但警員說車子
    並未遺失，所以無法受理失竊報案云云，惟查：
    ⒈本件舉發經過依舉發機關111年2月16日新北警莊交字第111
      4015793號函復說明略以：「...(二)查本市新莊區中正路
      (往桃園方向)臨大觀街岔路口處設有「機車兩段左轉」的
      圖示標誌及路面機車待轉區(如附件)，已屬非常明顯...
      本分局勤務員警位於大觀街臨大觀街39巷岔路口前執行守
      望勤務時親眼目擊其違規行為，遂趨前手揮指揮棒及吹警
      笛示意駕駛人停車接受稽查，惟駕駛人卻拒絕停車接受稽
      查，並在大觀街臨大觀街39巷岔路口前劃有方向限制線之
      路段迴轉...(三)又查，本案舉發第C00000000號違反道路
      交通管理事件違規事實為「在劃有方向限制線之路段迴車
      」，惟勤務填具旨揭違反道路交通管理事件通知單時將違
      規事實及舉發違反法條誤植，究其錯誤內容僅係舉發員警
      的明顯誤繕，其違規事實仍然存在，且屬可更正事項...
      請貴處協助於系統逕予更正並列管裁罰。(四)陳述人...
      車輛沒有借給他人使用等云云...依據交通部(77)交路字
      第003343號函要旨：「查逕行舉發案件係以車輛所有人為
      違規舉發對象，車輛所有人不舉證告知駕駛人誰屬，自可
      認定其為違規行為人」...駕駛人卻未配合接受稽查，逕
      自加速離去，卻有拒絕接受稽查逃逸之故意...」。等語
      （見本院卷第63-71頁）。
    ⒉復經本院勘驗調查舉發機關提供之採證光碟，製成勘驗筆
      錄附卷為證（見本院卷第107頁），勘驗結果為：㈠監視器
      錄影機係自新北市新莊區中正路往西拍攝中正路與大觀街
      叉路口。影像畫面時間12/08/2021 03：02：14時，號牌N
      V7-911號普通重型機車(下稱系爭車輛)自畫面右下方出現
      ，行駛於中正路往西方向外側車道往大觀街方向行進，系
      爭車輛自中正路往西方向外側車道左轉橫跨兩條線道進入
      大觀街往新海橋方向駛離畫面。㈡監視器錄影機係自新北
      市新莊區中正路與大觀街岔路口往南拍攝大觀街，影像畫
      面時間12/08/2021 03：02：20時，系爭車輛自畫面左下
      角出現，自中正路往西方向左轉進入大觀街往南方向往新
      海橋方向前進，03：02：21時，值勤員警位於大觀街39巷
      口處手搖指揮棒，示意系爭車輛停車接受稽查，03：02：
      23時，系爭車輛減速後跨越雙黃實線迴轉，自大觀街往往
      北向前進。㈢監視器錄影機係自新北市新莊區中正路與大
      觀街岔路口往東拍攝中正路。影像畫面時間12/08/2021 0
      3：02：31時，系爭車輛自大觀街往北向右轉進入中正路
      。
    ⒊依上開舉發經過及勘驗結果可知，系爭車輛行經新北市新
      莊區中正路與大觀街時，未依規定兩段式左轉，直接橫跨
      車道左轉，而員警當場見系爭車輛有未依規定兩段式左轉
      之違規情事，立即示意系爭車輛停車，系爭車輛未配合攔
      查停靠路邊，立即跨越雙黃實線迴轉逃離現場等情。查觀
      諸卷附違規地點GOOGLE地圖（見本院卷第73頁），新北市
      新莊區中正路往西方向與大觀街口已設置「機慢車兩段左
      轉標誌」，且亦於路口設置機慢車待轉區線，標誌線清楚
      未遭遮蔽，足令行經該路口之機車駕駛人清楚辨識此等標
      誌之設置，倘若原告沿中正路欲左轉至大觀街，應先進入
      待轉區內待轉，俟大觀街燈光號誌轉為綠燈時，才可向前
      直行。然系爭車輛沿中正路往西方向行駛，竟未於機慢車
      待轉區內待轉，直接左轉至大觀街，足認原告確有未依標
      線、標誌左轉之違規事實，自構成道路交通管理處罰條例
      第48條第1項第2款「不依標誌、標線、號誌指示」之規定
      。員警見系爭車輛違規左轉，立即走至車道上面對系爭車
      輛，對系爭車輛吹哨示意停車，而系爭車輛與員警間並無
      任何人、車或阻礙視線之狀況發生，足以使行經該處之原
      告知悉該處有員警執勤之狀況，然原告竟於違規左轉後而
      未依員警指示停車，逕自跨越雙黃實線迴轉駛離現場，其
      舉止核與道路交通管理處罰條例第48條第1項第2款、第49
      條第2款、第60條第1項規定要件相符，而認有「轉彎不依
      標誌、標線、號誌指示」、「在劃有分向限制線路段迴車
      」及「違反處罰條例之行為，拒絕停車接受稽查而逃逸」
      之違規行為至明。
  ㈣雖原告主張系爭車輛係遭人偷騎云云，然按行政訴訟法第136
     條規定，行政訴訟程序準用民事訴訟法第277 條舉證責任
    分配原則，而依民事訴訟法第277條規定：「當事人主張有
    利於己之事實者，就其事實有舉證之責。」是道路交通管理
    處罰條例科處行政罰事件，依據上開舉證責任分配法則，固
    應先由行政機關就其業已履踐相關正當法律程序，以及人民
    應受處罰之客觀違反法令行為，負證明之責，惟原告就行政
    機關已為相當證明之前開事項，若主張欠缺主觀歸責條件或
    為其他抗辯，亦須就其所辯提出反證。惟原告就系爭車輛遺
    失遭他人使用乙節有前往報警，而遭警方不受理；且原告自
    承其專程回去機車原停放處查看，發現機車仍在原地未失竊
    等節不諱，則依常情而言，該機車顯然未遭他人竊盜，否則
    豈有留在該處之理！況原告主張對其有利之事實，並未提出
    任何證據以實其說，是原告僅上述主張，已難憑採。本件事
    證尚屬明確，縱使傳喚原告之朋友作證，亦無從釐清事實真
    相，故應無傳喚證人之必要，附此敘明。
六、綜上所述，原告違規事證明確，被告依法所為原處分並無違
    誤，原告訴請撤銷，為無理由，應予駁回。
七、本件第一審裁判費為300 元，應由原告負擔，爰確定第一審
    訴訟費用額如主文第2 項所示。
據上論結，本件原告之訴為無理由，依行政訴訟法第237 條之7
、第98條第1 項前段、第237 條之8 第1 項，判決如主文。
中　　華　　民　　國　　111 　年　　10　　月　　26　　日
　　　　　　　　　行政訴訟庭　法　官　楊萬益
以上正本證明與原本無異。
如不服本判決，應於判決送達後20日內，向本院提出上訴狀並表
明上訴理由（原判決所違背之法令及其具體內容或依訴訟資料可
認為原判決有違背法令之具體事實），其未表明上訴理由者，應
於提出上訴後20日內向本院補提理由書（上訴狀及上訴理由書均
須按他造人數附繕本，如未按期補提上理由書，則逕予駁回上訴
），並應繳納上訴裁判費新臺幣750元。
中　　華　　民　　國　　111 　年　　10　　月　　26　　日
　　　　　　　　　　　　　　　書記官　林柏名